【裁判字號】    99,訴,197
【裁判日期】    990421
【裁判案由】    誣告等
【裁判全文】
臺灣臺南地方法院刑事判決               99年度訴字第197號
公  訴  人  臺灣臺南地方法院檢察署檢察官
被      告  甲○○
選任辯護人  邱銘峰律師
上列被告因誣告等案件，經檢察官提起公訴（98年度偵字第6977
號），被告於本院準備程序中就被訴之事實為有罪之陳述，經合
議庭評議後，裁定由受命法官獨任進行簡式審判程序，本院判決
如下：
    主  文
甲○○意圖使他人受刑事處分，向該管公務員誣告，處有期徒刑
陸月；又行使變造公文書，足以生損害於他人，處有期徒刑捌月
，變造之97年11月24日台南市立醫院南市衛醫字第0221010019號
診斷證明書及影本各參紙，均沒收。應執行有期徒刑壹年，變造
之97年11月24日台南市立醫院南市衛醫字第0221010019號診斷證
明書及影本各參紙，均沒收。緩刑貳年。
    事  實
一、甲○○係林百茂（涉嫌重傷害部分，另為不起訴處分）之妻
    。緣甲○○、林百茂二人於民國94年6月22日，在臺南縣仁
    德鄉○○路265巷24號二人住處，因細故發生爭執，林百茂
    徒手傷害甲○○，致甲○○受有頭部外傷、右臉7×4公分發
    紅、左手臂4公分線形擦傷、右手臂4公分及6公分線形擦傷
    等傷害。甲○○於逾6個月告訴期間後，明知其若提傷害告
    訴，早已逾法定告訴期間，且其早於91年間其鼻子即喪失嗅
    覺功能，竟意圖使林百茂受刑事處分，基於誣告、偽造文書
    之犯意，於97年11月24日以後某日，在不詳地點，同時將其
    於97年11月24日向臺南市立醫院曾劍奎、曾瑞昌及陳寶田醫
    師申請之97年11月24日台南市立醫院南市衛醫字第02210100
    19號診斷證明書3紙，先行影印後，再變造原診斷證明書之
    內容為附表變造文件欄所示之應診日期、病名及醫師囑言（
    變造前後內容詳如附表）。甲○○於98年1月5日持上開3紙
    變造之診斷證明書影本向臺灣臺南地方法院檢察署遞狀，謂
    林百茂於94年6月22日對其毆打，致其受有嗅覺喪失之重傷
    害，對林百茂提出重傷害告訴，足以生損害於臺南市立醫院
    及該醫院之院長牟瑞聯、醫師曾劍奎、陳寶田、曾瑞昌，使
    臺灣臺南地方法院檢察署誤認其係遭林百茂毆打而受有如變
    造診斷證明書所載之重傷害，而誣告林百茂。
二、案經臺灣臺南地方法院檢察署檢察官自動偵查起訴。
    理  由
一、本件係經被告甲○○於準備程序當庭表示認罪，而經本院合
    議庭裁定由受命法官獨任以簡式審判程序審理，則依據刑事
    訴訟法第273條之2、同法第159條第2項之規定，不適用傳聞
    法則有關限制證據能力之相關規定，合先敘明。
二、上揭犯罪事實，業據被告甲○○於本院審理中坦承不諱，核
    與證人林百茂、葉佩君、許永明、曾劍奎、曾瑞昌、陳寶田
    所證述之情節相符。此外，並有被告98年1月5日之刑事告訴
    狀及變造之97年11月24日台南市立醫院南市衛醫字第022101
    0019號診斷證明書影本3紙、臺南市立醫院98年4月6日南市
    醫字第980000226號函（附未被變造之診斷證明書影本3紙）
    、被告於臺南市立醫院醫病之病歷資料正本1宗（此係檢察
    官於偵查中向臺南市立醫院所調，應於本案判決確定後，送
    執行時，由檢方歸還）、被告於偵查中庭呈之診斷證明書3
    紙附卷可資佐證。事證明確，被告犯行洵堪認定。
三、核被告所為，係犯刑法第169條第1項之誣告罪、同法第216
    條、第211條之行使變造公文書罪（起訴書原認被告犯行使
    變造私文書罪，嗣經到庭之檢察官當庭變更起訴法條刑法第
    210條為第211條）。被告同時變造3紙診斷證明書，係一行
    為而同時觸犯數罪名，為想像競合犯，應依刑法第55條規定
    ，從一重論以刑法第211條之變造公文書罪（起訴書原認被
    告犯變造私文書罪，嗣經到庭之檢察官當庭變更起訴法條刑
    法第210條為第211條）。又被告變造臺南市立醫院診斷證明
    書之行為，復持以行使，變造公文書之低度行為為行使變造
    公文書之高度行為所吸收，不另論罪。被告同時行使3張變
    造之台南市立醫院診斷證明書，係一行為而同時觸犯數罪名
    ，為想像競合犯，應依刑法第55條規定，從一重論以刑法第
    216條、第211條之行使變造公文書罪。被告所犯上開2罪（
    即誣告罪與行使變造公文書罪），犯意各別、行為互殊，應
    分論併罰。又其於所誣告之案件裁判確定前自白，應依刑法
    第172條規定，減輕其刑。又被告為前揭犯行時係精神耗弱
    之人，其自93年8月29日起，即有甲狀腺功能亢進疾病，因
    甲狀腺功能異常會導致精神症狀，被告至95年11月13日時，
    已有自言自語、幻聽、被害與關係妄想等症狀，嗣經藥物治
    療，症狀逐漸減輕，有行政院衛生署嘉南療養院98年7月1日
    嘉南司字第0980004120號函暨所附病歷資料影本以及該院出
    具之診斷證明書2紙附卷可稽，足見其行為時，尚未達於不
    能辨識其行為違法或欠缺依其辨識而行為之能力之情形，惟
    其違法意識較一般人為薄弱，是其行為時辨識行為違法之能
    力或依其辨識而行為之能力，有顯著減低之情形，爰依刑法
    第19條第2項之規定減輕其刑，並遞減之。審酌被告係因與
    其夫林百茂長期不睦，遭林百茂施暴受傷，因其告訴期間逾
    期，心有不甘，一時糊塗而為本案之犯行，其事後坦承犯行
    ，深表悔意，並審酌其品行（無前科）、智識教育程度為高
    職畢業、經濟狀況普通及所生之危害等一切情狀，爰分別量
    處如主文所示之刑，並定其應執行刑為有期徒刑1年。
    又被告未曾受有期徒刑以上刑之宣告，有臺灣高等法院被告
    全國前案紀錄表附卷可稽，其經此偵、審程序之教訓，自應
    知所警惕，應無再犯之虞，本院認所宣告之刑以暫不執行為
    適當，併予緩刑2年，以勵自新。又變造之97年11月24日台
    南市立醫院南市衛醫字第0221010019號診斷證明書及影本各
    3 紙，係被告所有，且為供其犯罪所用之物，應依刑法第38
    條第1項第2款之規定，宣告沒收。
據上論斷，應依刑事訴訟法第273條之1第1項、第299條第1項前
段，刑法第169條第1項、第216條、第210條、第172條、第19條
第2項、第51條第5款、第74條第1項第1款、第38條第1項第2款，
判決如主文。
本案經檢察官李駿逸到庭執行職務。
中    華    民    國    99    年    4    月    21     日
                  刑事第一庭    法  官  林勝利
以上正本證明與原本無異
如不服本判決應於收受本判後10日內向本院提出上訴書狀，並應
敘述具體理由。其未敘述上訴理由者，應於上訴期間屆滿後20日
內向本院補提理由書狀（均須按他造當事人之人數附繕本）「切
勿逕送上級法院」。
                                書記官  曾國華
中    華    民    國    99    年    4    月    21     日
附表：
┌──┬──┬────┬────┬───────┬───────────┐
│扣押│原始│        │        │              │                      │
│物編│文件│        │        │              │                      │
│號  ├──┤開立醫師│應診日期│病名          │醫師囑言              │
│    │變造│        │        │              │                      │
│    │文件│        │        │              │                      │
├──┴──┼────┼────┼───────┼───────────┤
│    1     │        │91年2月6│鼻病不聞香臭，│病患因上述病情於91年2 │
│          │        │日至91年│疑是神經根及神│月6日、91年2月15日、91│
│          │        │4月9日  │經叢疾患      │年2月19日、91年2月27日│
│          │        │        │              │、91年3月6日、91年3月 │
│          │        │        │              │13日、91年3月20日、91 │
│          │        │        │              │年3月26日、91年3月28  │
│          │        │        │              │日、91年4月9日；共10次│
│          │        │        │              │門診（以下空白）      │
├─────┤曾劍奎  ├────┼───────┼───────────┤
│    4     │        │94年2月6│（加填）      │病患因上述病情診療追蹤│
│          │        │日至94年│2.鼻子無嗅覺功│、治療                │
│          │        │4月9日  │  能了        │                      │
│          │        │        │3.頭部外傷輕微│                      │
│          │        │        │  腦症盪      │                      │
├─────┼────┼────┼───────┼───────────┤
│    5     │        │91年5月 │頭痛（空白）  │病人自述於91年4月外傷 │
│          │        │16日    │              │後，頭痛於91年5月16日 │
│          │        │        │              │、97年6月9日至本院神經│
│          │        │        │              │內科就診（空白）      │
├─────┤曾瑞昌  ├────┼───────┼───────────┤
│    2     │        │94年6月 │除上，另加填【│病人自述於94年4月外傷 │
│          │        │16日    │頭部外傷輕微腦│後，頭痛於94年6月16日 │
│          │        │        │症盪鼻子無嗅覺│、97年6月9日至本院神經│
│          │        │        │功能了】      │內科就診。（加填））【│
│          │        │        │              │鼻痛、聞無味覺香臭、經│
│          │        │        │              │診療後】              │
├─────┼────┼────┼───────┼───────────┤
│    6     │        │94年6月 │1.頭部外傷    │病患民國94年6月22日15 │
│          │        │22日    │2.右臉7＊4公分│時56分因上述不適，入急│
│          │        │        │  發紅        │診就診，經診療記錄後，│
│          │        │        │3.左手臂4公分 │當日18時14分離院，門診│
│          │        │        │  線形擦傷    │追蹤（以下空白）      │
│          │陳寶田  │        │4.右手臂4公分 │                      │
│          │        │        │  及6公分線形 │                      │
│          │        │        │  擦傷（以下  │                      │
│          │        │        │  空白）      │                      │
├─────┤        ├────┼───────┼───────────┤
│    3     │        │94年6月 │除上，另加填【│同扣押物編號6（未變造 │
│          │        │22日    │5.鼻酸痛，已無│）                    │
│          │        │        │嗅覺功能】    │                      │
│          │        │        │              │                      │
└─────┴────┴────┴───────┴───────────┘
附錄本案論罪科刑法條全文：
刑法第169條
意圖他人受刑事或懲戒處分，向該管公務員誣告者，處7年以下
有期徒刑。
意圖他人受刑事或懲戒處分，而偽造、變造證據，或使用偽造、
中華民國刑法第211條
偽造、變造公文書，足以生損害於公眾或他人者，處1年以上7年
以下有期徒刑。
刑法第216條
行使第210條至第215條之文書者，依偽造、變造文書或登載不實
事項或使登載不實事項之規定處斷。

司法院資訊處製作；財團法人民間司法改革基金會備份。
